【裁判字號】    90,訴緝,59
【裁判日期】    900607
【裁判案由】    毒品危害防制條例
【裁判全文】
臺灣高雄地方法院刑事判決                            九十年度訴緝字第五九號
    公  訴  人  臺灣高雄地方法院檢察署檢察官
    被      告  甲○○
右列被告因毒品危害防制條例案件，經檢察官提起公訴（臺灣高雄地方法院檢察署八
十八年度偵字第二三七０號）及移送併辦（臺灣屏東地方法院檢察署九十年度毒偵字
第七三六號），本院判決如左：
    主  文
甲○○連續施用第一級毒品，累犯，處有期徒刑壹年，扣案第一級毒品海洛因貳包（
各重約零點陸公克、零點公克）、注射針筒捌支及吸管分裝器壹支，均沒收銷燬之
。又連續施用第二級毒品，累犯，處有期徒刑陸月。應執行有期徒刑壹年肆月。扣案
第一級毒品海洛因貳包（各重約零點陸公克、零點公克）、注射針筒捌支及吸管分
裝器壹支，均沒收銷燬之。
    事  實
一、甲○○前於民國八十三年間因違反肅清煙毒條例案件，經本院判處有期徒刑三年
    二月及褫奪公權二年，已於八十七年二月十日執行完畢。又於八十七年間因施用
    毒品案件，經臺灣高雄地方法院檢察署檢察官（以下簡稱檢察官）聲請本院以八
    十七年度毒聲字第三０四號裁定送觀察、勒戒後，認有繼續施用毒品之傾向，再
    聲請本院以八十七年度毒聲字第六八二號裁定令入戒治處所施以強制戒治，於強
    制戒治期滿後，業經檢察官於八十八年七月七日以八十八年度戒毒偵字第三四號
    不起訴處分確定。詎其明知海洛因、安非他命業經公告列為毒品危害防制條例第
    二條第二項之第一、二級毒品，均不得非法持有、施用，竟猶不知戒絕悔改，復
    各別基於施用第一級毒品海洛因、第二級毒品安非他命之概括犯意，自八十八年
    十月間某日起至九十年四月十三日二十三時許止，在高雄縣大樹鄉○○路一六一
    之九號十二樓住處、屏東縣萬丹鄉○○○路六六０巷四一號旁空地等處，將第一
    級毒品海洛因粉末攙入香煙內點火吸食或以針筒注射身體等方式，連續施用第一
    級毒品海洛因多次。另自八十八年十一月三日二十一時三十分（即在高雄市○○
    路派出所採尿時）回溯二十四小時內某時起至九十年四月十四日一時十分（即在
    屏東縣警察局內埔分局採尿時）回溯前二十四小時內某時止，在不詳地點，連續
    施用第二級毒品安非他命多次。先後為警於八十八年十一月三日十七時三十分許
    ，在高雄縣大樹鄉○○村○○路二八號友人高同閱住處查獲，並扣得其與高同閱
    （另案偵辦）共有供渠等施用之第一毒品海洛因一包（重約０‧六公克）及含有
    第一級毒品海洛因之注射針筒七支及吸管分裝器一支。另於九十年四月十三日二
    十三時三十五分許，在屏東縣萬丹鄉○○○路六六０巷四一號旁空地，再度為警
    查獲，並扣得其所有之第一毒品海洛因一包（重約０‧三公克）及供其施用海洛
    因之注射針筒一支。
二、案經高雄市政府警察局三民第二分局移送臺灣高雄地方法院檢察署檢察官偵查起
    訴，及屏東縣警察局內埔分局報告臺灣屏東地方法院檢察署檢察官移送併辦。
    理  由
一、訊之被告甲○○對於（一）前揭施用海洛因事實，業據其於本院審理時坦承在卷
    ，並有第一毒品海洛因二包，及所有供其施用海洛因之注射針筒共八支及吸管分
    裝器一支等器具扣案可佐，又被告先後二次為警查獲後在警局所採集之尿液，經
    檢驗結果，均檢出嗎啡陽性反應，亦有高雄市立凱旋醫院八十八年十一月十九日
    高市凱醫檢字第三八二號煙毒尿液檢驗成績書、屏東縣衛生局九十年五月八日屏
    縣衛檢字第九００一二八號煙毒及麻醉藥品類委託檢驗結果通知書各一份附卷足
    稽，其此部分之自白應與事實相符，堪以採信。（二）至施用安非他命部分，被
    告雖矢口否認於事實欄所載之期間內另有施用安非他命多次犯行，辯稱：伊僅有
    施用海洛因，未施用安非他命云云。惟查，被告先於八十八年十一月三日為警查
    獲後當日二十一時三十分在高雄市○○路派出所採尿時所採集之尿液，經高雄市
    立凱旋醫院檢驗結果，除檢出嗎啡陽性反應，同時亦檢出甲基安非他命陽性反應
    ，有前揭煙毒尿液檢驗成績書可參，後於九十年四月十三日再度為警查獲後翌日
    一時十分在屏東縣警察局內埔分局所採之尿液，經送請屏東縣衛生局檢驗結果，
    亦同時檢出嗎啡及甲基安非他命二種毒品之陽性反應，復有上開屏東縣衛生局煙
    毒及麻醉藥品類委託檢驗結果通知書足稽，其中高雄市立凱旋醫院所用之檢驗方
    法除以免疫學分析法外，並同時以更精確之GC/MS （氣體色層質譜分析法）方法
    檢驗結果，仍檢出甲基安非他命及嗎啡陽性反應，有上開高雄市凱旋醫院檢驗成
    績書所載可知，而甲基安非他命經口服投與後，約百分之七十於二十四小時內可
    自尿液中排出，又其尿液內含甲基安非他命成分之檢出，與投與甲基安非他命的
    量、個人體質、檢驗儀器之精密度有關，通常採尿化驗是否呈陽性反應，應以投
    與後二十四小時內所採者為宜，此有行政院生署藥物食品檢驗局（80）藥檢醫字
    第四五二九號函可查，足證被告於八十八年十一月三日二十一時三十分即在高雄
    市○○路派出所採尿時回溯二十四小時內某時，及九十年四月十四日一時十分即
    在屏東縣警察局內埔分局採尿時回溯前二十四小時內某時，均各有施用第二級毒
    品安非他命之事實，應堪認定。被告倘無施用安非他命犯行，豈會前後二次為警
    查獲後所採集之尿液均檢出安非他命陽性反應，空口否認未施用安非他命云云，
    顯不足採信。由被告前後不同時間所排放之尿液均有安非他命陽性反應，且其前
    於八十三年間已有施用毒品之犯罪前科，於八十七年間又因施用毒品案件，經檢
    察官聲請本院以八十七年度毒聲字第三０四號裁定送觀察、勒戒後，認有繼續施
    用毒品之傾向，再聲請本院以八十七年度毒聲字第六八二號裁定令入戒治處所施
    以強制戒治，於強制戒治期滿後，業經檢察官於八十八年七月七日以八十八年度
    戒毒偵字第三四號不起訴處分確定等事實，復有該不起訴處分書及本院被告院內
    索引卡紀錄表、臺灣高等法院被告全國前案紀錄表、臺灣高雄地方法院檢察署刑
    案資料查註紀錄表各一份在卷可考，其自八十八年十一月三日二十一時三十分即
    在高雄市○○路派出所採尿時回溯二十四小時內某時起，至九十年四月十四日一
    時十分即在屏東縣警察局內埔分局採尿時回溯前二十四小時內某時止，在此期間
    內確有反覆多次施用第二級毒品安非他命之事實，亦堪認定。從而，被告於觀察
    、勒戒及強制戒治後經檢察官為不起訴處分後，五年內再犯本案施用毒品犯行，
    事證明確，應依法論科。
二、查海洛因、安非他命分屬毒品危害防制條例第二條第二項所稱之第一、二級毒品
    ，均不得持有、施用。次按犯毒品危害防制條例第十條施用第一級、第二級毒品
    之罪者，檢察官應先將被告送勒戒處所觀察、勒戒，經觀察、勒戒後，有繼續施
    用毒品傾向者，由檢察官聲請法院或少年法院裁定令入戒治處所施以強制戒治，
    強制救治期滿或交付保護管束期滿，應由檢察官為不起訴處分或由少年法院為不
    付審理之裁定。依此為不起訴處分或不付審理之裁定後五年內再犯第十條之罪者
    ，即不再適用前開不起訴處分、不付審理裁定之規定，而應依一般刑事訴訟程序
予以起訴論罪科刑。此觀諸毒品危害防制條例第二十條第一項、第二項後段、第
    二十三條第一項、第二項前段規定自明。被告前既已因施用毒品案件，經法院裁
    定送勒戒處所觀察、勒戒後，認有繼續施用毒品傾向，再裁定入戒治所施以強制
    戒治，於戒治期滿後經檢察官為不起訴處分後，五年內再犯上開施用第一、二級
    毒品犯行，依法即應予以論罪科刑。故核被告所為，係犯毒品危害防制條例第十
    條第一項之施用第一級毒品罪及同條第二項之施用第二級毒品罪。其分別先後多
    次施用第一、二級毒品之行為，均時間緊接，且反覆為之，所犯又各係同一罪名
    之罪，顯均係基於概括犯意為之，均應依連續犯規定論以一罪，並均加重其刑。
    至被告先後持有第一、二級毒品之行為，亦係基於概括犯意為之，本亦應各以連
    續持有論，惟其持有後進而施用，其持有之低度行為應分別為施用第一級、第二
    級毒品之高度行為所吸收，均不另論持有第一、二級毒品罪。公訴人雖均僅就被
    告於八十八年十一月三日為警查獲後當日二十一時三十分在警局採尿時起回溯二
    十四小時內某時之施用第一、二級毒品犯行起訴，然被告除當次犯行外，迄至九
    十年四月十四日一時十分在屏東縣警察局內埔分局採尿時回溯前二十四小時內某
    時時仍有施用第一、二級毒品之事實，既經本院查明，已如前述，此部分犯行雖
    未於起訴書中敘及，惟與公訴人起訴部分既有連續犯之裁判上一罪關係，依刑事
    訴訟法第二百六十七條規定，其效力及於全部，本院自有權一併審理，附此敘明
    。又被告所犯施用第一級毒品及施用第二級毒品罪二罪之間，犯意各別，行為互
    殊，應予分論併罰。再查，被告前八十三年間因違反肅清煙毒條例案件，經本院
    判處有期徒刑三年二月及褫奪公權二年，已於八十七年二月十日執行完畢等事實
    ，有本院刑事案件電話查詢紀錄單及臺灣高等法院被告全國前案紀錄表、臺灣高
    雄地方法院檢察署刑案資料查註紀錄表各一份在卷可考，其於五年內再犯本案有
    期徒刑以上之罪，為累犯，均應依刑法第四十七條規定加重其刑，並依法遞加其
    刑。審酌被告於毒品危害防制條例施行前，即有施用毒品之不良素行，於毒品危
    害防制條例施行後，又因施用毒品案件，經法院裁定送觀察、勒戒及施以強制戒
    治後，而為不起訴處分後，仍未戒絕毒品，再犯相同之罪，顯見其無戒毒悔改之
    意，惟其施用毒品乃自戕一己之身體健康，尚未害及他人，且犯後坦承部分犯行
    等一切情狀，就其所犯上開二罪，分別量處如主文所示之刑，並定其應執行之刑
    ，以資懲儆。
三、扣案之海洛因二包（各重約０‧六公克，０‧三公克），係第一級毒品海洛因，
    業據被告陳明在卷，且被告之尿液確檢出嗎啡陽性反應，亦有前揭檢驗成績書可
    佐，堪認確為毒品危害防制條例第二條第二項第一款所稱之第一級毒品無訛；另
    於八十八年十一月三日，在高雄縣大樹鄉○○村○○路二八號友人高同閱住處查
    獲之注射針筒七支及吸管分裝器一支（即臺灣高雄地方法院檢察署扣押物品清單
    保管字號八十八年度檢總管字第一三四五四號之扣案物），係被告與同時查獲之
    友人高同閱所共有之物，亦經高同閱於警訊時供明，且上開器具經送驗結果，均
    含有第一級毒品海洛因之成份，有高雄醫學院附設中和紀念醫院，八十九年九月
    十九日編號Ｂ0000000、Ｂ0000000號檢驗報告單在卷可稽，又於
    九十年四月十三日二十三時三十五分許，在屏東縣萬丹鄉○○○路六六０巷四一
    號旁空地所查扣之注射針筒一支（即臺灣屏東地方法院檢察署扣押物品清單保管
    字號九十年度保管字第一０三二號之扣案物），亦為被告所有，且其並自陳甫以
    該針筒注射海洛因後即為警查獲，顯見上開注射針筒、吸管分裝器等器具上均殘
    留有海洛因毒品，因其上之毒品成份已無從與該等器具分析剝離，應均視同毒品
    ，爰均依毒品危害防制條例第十八條第一項前段規定，宣告沒收銷燬之。
據上論斷，應依刑事訴訟法第二百九十九條第一項前段，毒品危害防制條例第十條第
一項、第二項、第二十三條第二項前段、第十八條第一項前段，刑法第十一條、第五
十六條，第五十一條第五款、第四十七條，判決如主文。
中      華      民      國    九十      年      六      月      七      日
                                台灣高雄地方法院刑事庭
                                      法  官  陳淑卿
右正本證明與原本無異。
如不服本判決，應於判決送達後十日內，向本院提出上訴狀。
                                      書記官  陳朝宗
中      華      民      國    九十      年      六      月      七      日
附錄本案論罪科刑法條：
毒品危害防制條例第十條：
  施用第一級毒品者，處六月以上五年以下有期徒刑。
  施用第二級毒品者，處三年以下有期徒刑。


司法院資訊處製作；財團法人民間司法改革基金會備份。
